臺灣新北地方法院刑事判決　　　　　110年度審交簡上字第9號
上　訴　人　臺灣新北地方檢察署檢察官
被　　　告　施宇聖



上列上訴人因被告過失傷害案件，不服本院中華民國109 年12月
7 日109 年度審交簡字第301 號第一審刑事簡易判決（起訴案號
：109 年度偵字第28331 號），提起上訴，本院管轄之第二審合
議庭判決如下：
    主  文
上訴駁回。
    事  實
一、施宇聖領有職業小型車駕駛執照，於民國108 年12月23日19
    時23分許，駕駛車牌號碼000-0000號營業小客車，沿新北市
    土城區裕民路往學府路方向行駛，行經裕民路與海山路口時
    ，本應注意汽車行駛時，駕駛人應注意車前狀況，並隨時採
    取必要之安全措施，而依當時天候晴、夜間有照明、柏油路
    面乾燥無缺陷亦無障礙物、視距良好等情，並無不能注意之
    情事，竟疏未注意車前狀況，自後追撞同向前方由高仲楷所
    騎乘之車牌號碼000-000 號普通重型機車，致高仲楷人車倒
    地，受有左肱骨骨折、右手腕挫傷及右膝、右小腿擦傷之傷
    害。施宇聖肇事後在警員前往現場處理尚未知悉肇事人前，
    在場向警員自首其本人駕車致人受傷之犯行，進而接受裁判
    。
二、案經高仲楷訴由臺灣新北地方檢察署檢察官偵查起訴。
    理  由
壹、證據能力方面
一、按被告以外之人於審判外之陳述，雖不符前4 條（刑事訴訟
    法第159 條之1 至第159 條之4 ）之規定，而經當事人於審
    判程序同意作為證據，法院審酌該言詞陳述或書面陳述作成
    時之情況，認為適當者，亦得為證據；當事人、代理人或辯
    護人於法院調查證據時，知有第159 條第1 項不得為證據之
    情形，而未於言詞辯論終結前聲明異議者，視為有前項之同
    意，刑事訴訟法第159 條之5 第1 項、第2 項分別定有明文
    。立法意旨在於傳聞證據未經當事人之反對詰問予以核實，
    原則上先予排除，惟若當事人已放棄反對詰問權，於審判程
    序中表明同意該等傳聞證據可作為證據，或於言詞辯論終結
    前未聲明異議，基於尊重當事人對傳聞證據之處分權，及證
    據資料愈豐富，愈有助於真實發見之理念，且強化言詞辯論
    主義，使訴訟程序得以順暢進行，上開傳聞證據亦均具有證
    據能力。查，本件判決後開所示之被告施宇聖以外之人於審
    判外之陳述，固屬傳聞證據，因檢察官及被告於本院準備程
    序、審理時對於該等證據均未爭執其證據能力，且迄至言詞
    辯論終結前均未聲明異議，本院審酌上開供述證據資料製作
    時之情況，並無違法不當及證明力明顯過低之瑕疵，認以之
    作為證據應屬適當，復經本院依法踐行調查證據之程序，揆
    諸前開規定，本院認該等證據均有證據能力。
二、本判決下列所引用之非供述證據，並無證據證明係公務員違
    背法定程序所取得，亦無顯有不可信之情況，且經本院於審
    理期日提示予被告辨識而為合法調查，該等證據自得作為本
    案裁判之資料。
貳、認定犯罪事實所憑證據及理由
一、上揭犯罪事實，業經被告施宇聖於偵查中及本院審理時均自
    白不諱，核與證人即告訴人高仲楷於警詢時及偵查中之指訴
    相符，並有亞東紀念醫院診斷證明書（乙種）、道路交通事
    故現場圖、道路交通事故調查報告表㈠、㈡各1 紙、道路交
    通事故照片20張、監視器錄影畫面截圖照片2 張、道路交通
    事故肇事人自首情形記錄表1 紙、證號查詢汽車駕駛人1 紙
    在卷可稽（見他字卷第13、23至27、33至53、57頁、審交簡
    上字卷第59頁）。按汽車行駛時，駕駛人應注意車前狀況，
    並隨時採取必要之安全措施，道路交通安全規則第94條第3
    項定有明文。案發當時，被告為具有通常智識、心智正常之
    成年人，對於上開交通規則不容諉為不知，而觀諸前揭卷附
    道路交通事故調查報告表㈠所載，案發當時天候晴、夜間有
    照明、柏油路面乾燥無缺陷亦無障礙物、視距良好，足見被
    告並無不能注意之情事，於行經肇事路段時，竟疏未注意車
    前狀況，自後追撞告訴人所騎乘之上開機車，被告之駕駛行
    為具有過失，至為灼然；且被告之過失行為與告訴人之受傷
    結果間，具有相當因果關係，亦可認定。綜上所述，足認被
    告之自白核與事實相符，應可採為認定事實之依據。從而，
    本案事證已臻明確，被告犯行洵堪認定，應依法論科。
二、論罪及駁回上訴之理由：
  ㈠核被告所為，係犯刑法第284 條前段之過失傷害罪。
  ㈡被告於車禍發生後，在犯罪未被有偵查犯罪權限之機關或公
    務員發覺前，主動向據報前往現場處理之員警表明係肇事者
    ，而願接受裁判之情形，此有道路交通事故肇事人自首情形
    記錄表1 紙在卷可佐（見他字卷第57頁），合於自首要件，
    爰依刑法第62條前段規定減輕其刑。
  ㈢原審以被告犯行事證明確，適用刑事訴訟法第449 條第2 項
    、第3 項、第454 條，刑法第284 條前段、第62條前段、第
    41條第1 項前段，刑法施行法第1 條之1 第1 項等規定，並
    審酌被告駕駛營業小客車行駛在道路上，一時疏未注意車前
    狀況，造成告訴人身體受有傷害，所為並無特別可原之處，
    事後復未能適時與告訴人達成和解，本不宜輕縱之，惟念及
    被告犯後尚知坦認犯行，態度非劣，兼衡酌被告之犯罪情節
    與過失程度、其品性素行、智識程度、平日生活與經濟狀況
    、告訴人所受傷勢等一切情狀，量處拘役50日，並諭知如易
    科罰金之折算標準。經核原審認定事實及適用法律均無不合
    ，量刑亦屬妥適。
  ㈣檢察官依告訴人請求提起上訴，其上訴意旨略以：被告本件
    犯行致告訴人在身體、經濟、精神等方面受害非輕，且未與
    告訴人達成和解，被告迄今未賠償其損害，犯後態度可議。
    況本案係以提起公訴之方式為之，原審未思積極洽請被告賠
    償告訴人損失，或使告訴人得以刑事附帶民事賠償之方式，
    確保告訴人權益，反逕以簡易判決處刑，難認程序適當，參
    以原審對被告僅量處拘役50日，當屬過輕，未能使罰當其罪
    ，而違背量刑之內部性界限，自有刑事訴訟法第378 條判決
    不適用法則或適用不當之違背法令事由云云。惟按，第一審
    法院依被告在偵查中之自白或其他現存之證據，已足認定其
    犯罪者，得因檢察官之聲請，不經通常審判程序，逕以簡易
    判決處刑。但有必要時，應於處刑前訊問被告；前項案件檢
    察官依通常程序起訴，經被告自白犯罪，法院認為宜以簡易
    判決處刑者，得不經通常審判程序，逕以簡易判決處刑；依
    前2 項規定所科之刑以宣告緩刑、得易科罰金或得易服社會
    勞動之有期徒刑及拘役或罰金為限，刑事訴訟法第449 條定
    有明文。本件雖經檢察官以通常程序提起公訴，然被告於偵
    查中業已自白犯罪（見他字卷第70頁），原審審酌被告各項
    犯罪情狀後，亦係量處得易科罰金之拘役50日，則原審認本
    件有宜以簡易判決處刑之情形，乃依刑事訴訟法第449 條第
    2 項之規定，不經通常審判程序，逕以簡易判決處刑，於法
    尚無不合。又量刑輕重，係屬事實審法院得依職權自由裁量
    之事項，苟其量刑已以行為人之責任為基礎，並斟酌刑法第
    57條各款所列情狀，而未逾越法定刑度或有濫用權限情事，
    即不得任意指為違法（最高法院75年台上字第7033號判例、
    98年度台上字第5002號判決意旨參照）。原審判決就被告犯
    罪情節及科刑部分之量刑基礎，已於理由內具體說明，業如
    前述，顯已斟酌刑法第57條各款所列情狀，及被告迄今未與
    告訴人達成和解，賠償告訴人之損失及告訴人所受傷勢程度
    等情狀，並基於刑罰目的性之考量、刑事政策之取向以及行
    為人刑罰感應力之衡量等因素，而為刑之量定，並未逾越公
    平正義之精神，客觀上亦不生量刑畸重畸輕之裁量權之濫用
    ，且原審所處之刑，未逾越法定刑度，是本院審酌前開量刑
    事由後認為原審量刑亦無違法、不當。從而，上訴人上訴指
    摘原審判決量刑過輕，及逕以簡易判決處刑難認程序適當，
    請求改判云云，為無理由，應予駁回。
據上論斷，應依刑事訴訟法第455 條之1 第1 項、第3 項、第
368 條，判決如主文。
本案經檢察官王聖涵提起公訴，經檢察官張啓聰到庭執行職務。
中    華    民    國   110    年    11    月    17    日
                  刑事第二十五庭  審判長法  官  白光華
　
                                        法  官  王綽光
 
                                        法  官  曾淑娟
上列正本證明與原本無異。
本判決不得上訴。
                                        書記官  張佑慈
中    華    民    國   110    年    11    月    17    日
　
附錄本案論罪科刑法條：
中華民國刑法第284條
因過失傷害人者，處1 年以下有期徒刑、拘役或10萬元以下罰金
；致重傷者，處3 年以下有期徒刑、拘役或30萬元以下罰金。